【裁判字號】    96,聲判,5
【裁判日期】    970229
【裁判案由】    聲請交付審判
【裁判全文】
臺灣士林地方法院刑事裁定              96年度聲判字第5號
聲  請  人
即告訴人    丙○○
代  理  人  張安琪  律師
被      告  甲○○
            乙○○
            丁○○
            戊○○
上列聲請人因告訴被告侵占等案件，不服臺灣高等法院檢察署檢
察長中華民國95年10月30日95年度上聲議字第4736號駁回再議之
處分（原不起訴處分案號：臺灣士林地方法院檢察署94年度偵字
第8380號），聲請交付審判，本院裁定如下：
    主      文
聲請駁回。
    理      由
一、聲請人即告訴人丙○○聲請交付審判意旨略以：聲請人於民
    國90年間投資威碩科技股份有限公司（以下簡稱威碩公司）
    時，對於被告甲○○所稱分配技術股一事毫無所悉，亦從未
    同意將自己出資所應享有之股權登記於被告甲○○名下；又
    卷附聲請人所出具之8 月16日之字條，聲請人係於91年8 月
    16日出具該字條，此由該字條上載明聲請人將於8 月18日出
    國，經調閱聲請人於91年出入境資料，確認91年8 月18日告
    訴人確實出國，足以證明該字條之出具年份為91年而非90年
    ；而該字條出具原因係聲請人於91年6 月28日擔任威碩公司
    董事長後發現自己出資額與股份數並不相當，自己短少的股
    權，竟登記在被告甲○○名下，方要求威碩公司財務主管將
    應登記於自己名下之股份回收；又果真該等股款超過10元之
    部分，係由威碩公司認購技術股予經營團隊及員工，又何須
    返還205 張股票予聲請人，且不起訴處分書中所引之證人曹
    忠勇、曹忠政與被告甲○○有姻親關係，其證詞明顯偏頗不
    可採信，至於證人劉漢城亦屬被告甲○○人馬，疑與被告等
    勾串，且即便董事亦無權私自處分聲請人投資所表彰之股權
    ，因認臺灣高等法院檢察署所為駁回再議聲請之處分，容有
    諸多疏漏事證而誤認事實之處，爰依刑事訴訟法第258 條之
    1 之規定，聲請裁定准予交付審判等語。
二、按告訴人之告訴，係以被告受刑事訴追為目的，是其陳述是
    否與事實相符，仍應調查其他證據以資審認，最高法院著有
    52年臺上字第1300號判例可參。次按，告訴人不服上級法院
    檢察署檢察長或檢察總長認再議為無理由而駁回之處分者，
    得於接受處分書後十日內委任律師提出理由狀，向該管第一
    審法院聲請交付審判。法院認為交付審判之聲請不合法或無
    理由者，應駁回之。法院為前項裁定前，得為必要之調查，
    刑事訴訟法第258 條之1 第1 項、第258 條之3 第2 項前段
    、第3 項分別定有明文。依上開刑事訴訟法之立法意旨，既
    係對於檢察官不起訴或緩起訴裁量權制衡之一種外部監督機
    制，故法院證據調查之範圍，應僅限於偵查中曾顯現之證據
    ，不得再就告訴人新提出之證據再為調查，亦不可蒐集偵查
    卷外之證據。
三、經查：
（一）聲請人原告訴意旨略以：威碩公司辦理90年度現金增資發
      行新股時，被告甲○○明知依據威碩公司董事會決議，應
      以面額每股新臺幣（下同）10元發行新股，卻以每股15元
      之價格，洽聲請人認購，聲請人因而以其及配偶陳四美之
      名義各繳納2,250 萬元，共計4,500 萬元予威碩公司，而
      取得300 萬股威碩公司之股份。惟以董事會決議該年度現
      金增資發行新股之發行價格每股面額10元計算，取得300
      萬股僅須3,000 萬元，聲請人實際上溢繳1,500 萬元之股
      款。詎被告甲○○竟基於意圖為自己或第三人不法之所有
      ，於該次現金增資發行新股時，以自己及被告溫嵩娥等21
      人共計22人之名義，認購威碩公司150 萬股股份，而將聲
      請人前揭所溢繳之1,500 萬元股款予以侵占，用以繳納該
      22人認購150 萬股之股款，使該22人無償取得共計150 萬
      股威碩公司股份，違背應依照董事會決議處理股務之任務
      。因認被告甲○○上開行為涉有侵占及背信罪嫌。
（二）上開案件前經臺灣士林地方法院檢察署檢察官依據偵查結
      果，而以：(1)威碩公司辦理89年度、90年度現金增資發行
      新股，雖董事會決議以面額每股10元為發行價格，而被告
      甲○○則係分別以每股13元、15元之價格洽特定人認購，
      惟不論認購每股價格為何，認購之人均係向威碩公司繳納
      應繳之股款。此觀諸聲請人為繳納股款所簽發之支票，其
      受款人為威碩公司，並由威碩公司出具收據，以及優特公
      司、錸德公司所出具之繳納股款文件，均可知繳納股款之
      對象係威碩公司，而歸屬於威碩公司，並非由被告甲○○
      取得甚明；(2)威碩公司辦理89年度、90年度現金增資發行
      新股時，以溢價所得之部分認購股份，而由董事長即被告
      甲○○名義認購持有，日後發放予經營團隊或重要之技術
      人員乙節，分別有威碩公司董事於89年9 月27日簽具之同
      意書1 紙、威碩公司89年7 月4 日臨時董監事聯席會會議
      紀錄及90年11月20日之董監事會會議紀錄可資為憑，且細
      譯聲請人於8 月16日（未載明年份）自行出具之字條，載
      明「請將威碩的技術股都先轉入此公司名下（未分發出去
      的）…以利日後技術股的發放」等語，足見聲請人於出資
      時已知悉部分股款將購買技術股分配予公司員工；(3)又被
      告甲○○雖將威碩公司辦理89年度、90年度現金增資溢價
      所得之部分，購買公司股票登記於其名下，然係用於準備
      發放予公司員工，且聲請人所溢繳之股款，係用以繳納公
      司員工溫嵩娥等21人之股款，使該21人無償取得威碩公司
      股份，有威碩公司90年現金增資明細及威碩公司員工范文
      亮89年7 月10日協議書各1 張附卷可佐，並核與證人曹忠
      勇、曹忠政即威碩公司法人股東（桐園公司）代表人、劉
      漢城即威碩公司股東所證稱：「90年現金增資明細中，未
      出資而領有股票是公司所配發的技術股，由當時董事長甲○○統籌分配，該情事有經董事同意」等語相符，堪認被
      告所辯係經告發人同意，認購技術股予經營團隊及員工，
      再發放予員工等節尚非無據，難認被告有何違背任務之行
      為；(4)參以被告甲○○業將分配剩餘的威碩公司股票205
      張返還予聲請人夫婦，有股票過戶申請書、證券交易稅繳
      款書各二紙在卷足稽，益證被告甲○○並無不法利益之意
      圖甚明等語，因認被告被告甲○○所涉上開侵占及背信罪
      嫌尚有不足，而依刑事訴訟法第252 條第10款之規定為不
      起訴處分在案。
（三）又前開案件經聲請人聲明不服而具狀聲請再議，旋由臺灣
      高等法院檢察署檢察長於95年10月30日以95年度上聲議字
      第4736號處分書援引上開理由，因認原檢察官所為之不起
      訴處分，經核並無不當，而駁回聲請人所為前開再議之聲
      請，嗣於96年1 月5 日將上開處分書送達於聲請人，經聲
      請人於96年1 月12日委任律師提出理由狀向本院聲請交付
      審判等情，業經本院依職權調閱臺灣士林地方法院檢察署
      94年度偵字第8380號及臺灣高等法院檢察署95年度上聲議
      字第4736號卷宗查明無訛，並有聲請人所提出之交付審判
      聲請狀在卷可參。
（四）又本院依職權調閱臺灣士林地方法院檢察署94年度偵字第
      8380號及臺灣高等法院檢察署95年度上聲議字第4736號卷
      宗之結果：
    (1)按告訴人接受不起訴處分後，得於七日內以書狀敘述不服
      之理由，經原檢察官向直接上級法院檢察署檢察長聲請再
      議；又上級法院檢察署檢察長認再議無理由者，應駁回之
      ；又告訴人不服前條之駁回處分者，得於接受處分書後十
      日內委任律師提出理由狀，向該管第一審法院聲請交付審
      判，刑事訴訟法第256 條第1 項前段、第258 條前段及第
      258 條之1 第1 項分別定有明文。查本件聲請人即告訴人
      丙○○申訴：被告甲○○於89年度侵占威碩公司股款、被
      告甲○○虛列公司費用而記載於會計表冊涉嫌偽造文書及
      被告甲○○、丁○○、乙○○、戊○○共同偽造威碩公司
      董事會會議記錄涉嫌偽造文書部分，雖經臺灣士林地方法
      院檢察署檢察官以94年度偵字第8380號為不起訴處分在案
      ，然聲請人所為上開內容之申訴，係屬告發性質，而不得
      聲請再議，業經臺灣高等法院檢察署以95年11月7 日檢紀
      署字第33690 號函知聲請人，並有該前開函文在卷可參，
      觀諸卷附之臺灣高等法院檢察署檢察長95年度上聲議字第
      4736號處分書，其內容針對被告甲○○所涉侵占聲請人所
      繳納之威碩公司90年度現金增資股款1500萬元部分，揆諸
      前揭之規定，聲請人就被告丁○○、乙○○及戊○○部分
      提出本件交付審判之聲請，於法即有未合，自應予以駁回
      。
    (2)威碩公司辦理90年度現金增資發行新股時，決議將員工及
      股東認購不足或逾期未認購部分，授權董事長洽特定人認
      購，並自現增中溢價所得購買技術股發給經營團隊乙節，
      此有威碩公司90年3 月15日董事會議議事錄及90年11月22
      日董監事聯席會會議紀錄各一份在卷可稽；而威碩公司90
      年現金增資明細表內所載未出資而領有股票部分，係經董
      事同意交由董事長甲○○統籌分配之由公司所配發技術股
      乙情，業經證人即威碩公司法人股東桐園公司之代表曹忠
      勇、曹忠政及威碩公司股東劉漢城於警詢中證述在卷，並
      有威碩公司90年現金增資明細表附卷可參，足見威碩公司
      於辦理90年度現金增資發行新股之際確曾決議由被告甲○○統籌以洽特定人認購之溢價所得購買技術股無訛。
    (3)又卷附之聲請人於8 月16日（未載明年份）所出具字條載
      有：「…請將所有威碩的技術股都先轉入此公司名下（未
      分發出去的），列出清單由我出具保管函，以利日後技術
      股的發放。」等內容，而聲請人雖稱上開字條係因於91年
      6 月28日擔任威碩公司董事長後發現出資額與股份數不相
      當而於91年8 月16日出具以要求回收應登記於其名下之股
      份等語，然依上開字條所載內容觀之，所敘事項係要求將
      威碩公司之技術股交由聲請人保管以利技術股之發放，顯
      與取回其個人股份無關；又聲請人自承係以每股15元計價
      購買威碩公司股份合計給付4500萬元，核與威碩公司90年
      現金增資明細內所載聲請人及其配偶陳四美所取得之股數
      300 萬股相當，而被告甲○○曾於90年12月28日另行轉讓
      威碩公司股票205 張予聲請人及其配偶陳四美，亦有股票
      轉讓過戶申請書及證券交易稅繳款書各二紙附卷可參，且
      為聲請人所不否認，參以聲請人所稱係於91年6 月28日後
      始悉所得股數不相當乙情，是聲請人於90年12月28日取得
      被告甲○○所移轉之上開股份之際，當無不加聞問且未就
      尚不足股數加以催討之理，足見被告甲○○所稱聲請人於
      認股之際即已知悉以現金增資溢價所得購買技術股情事。
    (4)又威碩公司辦理89年度現金增資發行新股時，確曾同意董
      事長得以逾每股10元之價格洽特定人認購，再以溢價所得
      金額認購增資股份而暫以董事長名義持有，以發放技術人
      員，此有威碩公司董事於89年9 月27日立具之同意書附卷
      可稽；而依上開威碩公司90年3 月15日董事會議議事錄、
      90年11月22日董監事聯席會會議紀錄及證人曹忠勇、曹忠
      政及劉漢城於警詢中所證述內容觀之，參照聲請人所立具
      之上開字條內容，足見威碩公司確曾同意將溢價所得購賣
      之技術股暫以董事長名義持有無訛，是被告甲○○依據公
      司決議內容將溢價所得認購技術股並以其名義登記，即難
      認有何不法所有之意思。至聲請人所稱其配偶未曾同意技
      術股之發放乙情，然依聲請人之告訴狀所載內容及歷次筆
      錄所載，被告甲○○所邀請投資及接洽的對象均為聲請人
      ，至股份雖分別登記為聲請人及其配偶陳四美所有，然此
      僅屬聲請人及其配偶間之內部關係，而聲請人於認股之際
      既已知悉以現金增資溢價所得購買技術股情事，縱認聲請
      人之配偶未曾同意技術股之發放，亦難即認被告甲○○即
      有出於違背任務之意而為不法所有之意圖。
    綜上所述，原不起訴處分書及駁回再議聲請之處分書以前開
    理由認被告甲○○所涉侵占及背信之犯罪嫌疑尚屬不足，經
    核與卷內現存事證並無不合，是原檢察官及臺灣高等法院檢
    察署檢察長據此就被告甲○○所涉上開侵占及背信案件分別
    予以不起訴處分及駁回再議之聲請，於法自無違誤。聲請意
    旨仍執前詞，對於原處分漫加指摘求予交付審判，非有理由
    ，應予駁回。
據上論斷，應依刑事訴訟法第258 條之3 第2 項，裁定如主文。
中    華    民    國    97    年    2     月    29    日
                  刑事第五庭審判長法  官  李育仁
                                  法  官  黃潔茹
                                  法  官  黃雅君
以上正本證明與原本無異。
本裁定不得抗告。
                                  書記官  簡湘雲
中    華    民    國    97    年    2     月    29    日


司法院資訊處製作；財團法人民間司法改革基金會備份。
